臺灣屏東地方法院刑事判決　　　　　　　 94年度訴字第366號
公　訴　人　臺灣屏東地方法院檢察署檢察官
被　　　告　乙○○
指定辯護人　本院公設辯護人丙○○
上列被告因違反槍砲彈藥刀械管制條例案件，經檢察官提起公訴
（94年度偵字第483號），本院判決如下：
    主  文
乙○○未經許可，寄藏爆裂物，處有期徒刑貳年陸月，併科罰金
新臺幣肆萬元，罰金如易服勞役以銀元佰元即新臺幣玖佰元折
算壹日，扣案具殺傷力之土製爆裂物壹枚，沒收。
    犯  罪  事  實
一、乙○○在可預見真實姓名不詳綽號「俊仔」之成年友人委託
    其寄藏之圓球狀物品，係具有殺傷力之土製爆裂物，而寄藏
    具殺傷力之爆裂物並不違背乙○○自己本意之情況下，於民
    國93年11月間某日，基於寄藏之犯意，未經許可，在屏東縣
    東港鎮○○里○○路其所經營之「阿喜檳榔攤」內，受該綽
    號「俊仔」之友人委託，而代藏保管具有殺傷力之土製爆裂
    物1 枚。嗣於94年1 月14日14時10許，為警持本院核發之搜
    索票在上址扣得前開土製爆裂物1 枚。
二、案經屏東縣警察局屏東分局報告臺灣屏東地方法院檢察署檢
    察官偵查起訴。
    理  由
一、按被告以外之人於檢察事務官、司法警察官或司法警察調查
    中所為之陳述，與審判中不符時，其先前之陳述具有較可信
    之特別情況，且為證明犯罪事實存否所必要者，得為證據，
    刑事訴訟法第159 條之2 定有明文。查證人即被告乙○○之
    女友甲○○於警詢中就被告之犯罪事實指陳明確，核與本件
    相關事證相符（詳如後述），又證人甲○○於本院審理中並
    未指稱其接受警詢時警員有何以不法方法取證之情事，並證
    稱：（問：當天製作筆錄所述是否實在？）實在，我沒有說
    謊，筆錄我有看過才簽名的；警察有問我，我有回答，那是
    在還沒有作筆錄之前先問我的，問好以後再作筆錄；警察都
    有寫下來，寫的沒有錯等語，足認其警詢筆錄係在自由意志
    下所為，且與其當時所述之內容相符，又因與為警查獲之時
    間甚為接近，所受到外力之影響程度不高，是證人甲○○於
    警訊時之證述內容，自有較可信之特別情況，且其於警詢中
    關於被告乙○○曾告以本案扣案之圓球狀物品為何物之證述
    、與其於本院審理中所證述者不符，此涉及被告是否知悉本
    案扣案物之性質，為證明犯罪事實存否所必要，依刑事訴訟
    法第159 條之2 規定，應得為證據。
二、訊據被告乙○○固坦承於前揭時、地，受綽號「俊仔」之友
    人所託，而代藏保管上開爆裂物之事實，惟矢口否認有何違
    反槍砲彈藥刀械管制條例之犯行，辯稱：伊並不知道上開爆
    裂物有殺傷力云云；辯護意旨另以：被告擺放扣案爆裂物之
    位置，係一般人均可見之處，可見被告應不知該物為違法物
    品等語。惟查：
（一）扣案之爆裂物經送內政部警政署刑事警察局鑑驗結果，研
      判外型係圓球體，重量123.4 公克，直徑6.4 公分，經檢
      視，該枚爆裂物係以高空煙火之發射紙筒內取出煙火類火
      藥組成之煙火球改裝，在煙火球之點火頭上連接1 條長約
      5.2 公分之爆引，以透明膠帶將爆引固定。其自行拆解發
      射紙筒取出煙火球並加上爆引之加工、改（製）造行為，
      使該高空煙火球已成為可點火投擲具有殺傷力或破壞性之
      土製爆裂物，認屬槍砲彈藥刀械管制條例所列管之爆裂物
      ，有內政部警政署刑事警察局94年1 月26日刑偵五字第
      0940016324號鑑驗通知書1 紙附卷可憑。扣案爆裂物客觀
      上確具殺傷力，即堪認定。
（二）被告雖以前詞置辯，惟刑法上之故意，可分為直接故意與
      不確定故意（間接故意），所謂「不確定故意」，係指行
      為人對於構成犯罪之事實，預見其發生而其發生並不違背
      其本意者，刑法第十三條第二項定有明文。自扣案爆裂物
　　　之外觀觀之，其大小約拳頭大，呈圓球狀，引線呈外露狀
  　　態，被告復自承綽號「俊仔」之人交付該爆裂物予伊時，
    　外表並無包裝，是直接從口袋拿出來等語，則固然非經專
      業鑑驗，一般人無以僅從外觀得悉扣案爆裂物之內部構造
      ，然以一般人之知識經驗，已足判斷該爆裂物確實具有相
      當之危險性；再被告於本院審理時亦供稱：我一看就覺得
      是鞭炮類物品，因為上面有引信，因為一般炮竹不會這麼
      大，我覺得是高空煙火，知道煙火裡有火藥，有引信當然
      可以點燃，我當然知道煙火類的東西都有殺傷力等語，是
      依被告供述，縱其於受寄當時，綽號「俊仔」之人並未告
      知該圓球狀物品為何物，然其已對該物品係屬煙火類，其
      內有火藥、可點火引燃，且與一般炮竹不同，而屬於更具
      危險性與破壞力之煙火類物品，並具有殺傷力等情，有所
      預見，而仍受寄保管該物，被告顯具縱該受寄保管之物係
      具殺傷力之爆裂物，亦不違背其本意之意思甚明，堪認其
      主觀上具有寄藏爆裂物之不確定故意，被告辯稱不知其受
      寄之扣案爆裂物具殺傷力云云，顯不足採。
（三）又被告於警詢時供稱：伊有向其女友（甲○○）說過（土
      製爆裂物的事情），而經警詢問證人甲○○，其證稱：乙
      ○○有告訴我這是一顆土製炸彈等語，益徵被告確已知悉
      該土製爆裂物內填裝有猛烈之火藥，係屬有爆發性及破壞
      力，可於瞬間將人及物殺傷或毀損之爆裂物。雖嗣後證人
      甲○○於本院審理中改稱：被告說是類似煙火等語，惟經
      詢以警詢筆錄所載其證述是否其所自為時，答稱：我有說
      過，可是我不知道那個東西如此嚴重等語，再詢以其於警
      詢時所述「土製炸彈」等語是否為警察自己寫進去時，證
      人甲○○即不願對此問題加以回答；復觀諸證人甲○○之
      警詢筆錄中，提及本件扣案物品時，警員均係以「土製爆
      裂物」稱之，並未使用「土製炸彈」1 詞，足認證人甲○
      ○於警詢時所證述關於被告曾告以本件扣案物為「土製炸
      彈」等語應係其本人出於自由意志所自為，且是時與為警
      查獲本件土製爆裂物之時間甚為接近，證人甲○○尚未及
      考量其證述之利害關係及嚴重程度，亦與被告供稱：一般
      的炮竹不會這麼大等語較為相符，從而自應以證人甲○○
      於警詢時之證述為可採，其嗣後翻異前詞，無非為迴護被
      告，尚無足取。
（四）證人甲○○雖另證稱：扣案爆裂物係放置於房間的鐵架上
      ，因客廳與房間相通，朋友進出時可以看到該物等語，惟
      其亦證稱：（寄放物品）是用類似碗的東西裝著，買東西
      的客人看不到等語，是該爆裂物之擺放位置並非一般購物
      之客人得以共見之處，且參以卷附查獲現場照片所示（屏
      警分刑字第09400000160 號卷第20頁下方），被告藏放本
      件扣案爆裂物之位置約為一般人眼睛直視之高度，若再將
      之放置於碗內，縱有友人進出時見到，亦不易查知碗內究
      係盛放何物，再者，該爆裂物之擺放位置是否為一般人所
      得見與被告是否知悉其具有殺傷力之待證事項並無直接關
      係，是此尚無足資為被告有利之認定。
（四）綜上所述，本件事證明確，被告犯行堪以認定。
三、核被告所為，係犯槍砲彈藥刀械管制條例第7 第4 項之寄藏
    爆裂物罪。按槍砲彈藥刀械管制條例第7 條第4 項係將「持
    有」與「寄藏」為分別之處罰規定，則單純之「持有」，固
    不包括「寄藏」，但「寄藏」之受人委託代為保管，其保管
    之本身所為之「持有」，既係「寄藏」之當然結果，法律上
    自宜僅就「寄藏」行為為包括之評價，不應另就「持有」予
    以論罪。又按犯罪之情狀顯可憫恕者，得酌量減輕其刑，刑
    法第59條定有明文。查本件土製爆裂物結構簡單，僅係將高
    空煙火發射紙筒中之煙火球取出加上爆引，雖具有殺傷力，
    但殺傷力及破壞性尚屬有限，且被告僅係受友人所託暫予代
    藏，並未用以犯罪或有何戕害他人生命、身體、安全之情形
    ，亦未釀成災害，雖科以法定最低刑度之刑猶嫌過重，在客
    觀上足以引起一般之同情，堪予憫恕，爰依刑法第59條規定
    減輕其刑。爰審酌被告素行不佳，惟犯罪動機單純，僅受寄
    藏放1 顆爆裂物，對社會治安尚未造成重大危害，及其智識
    程度、犯後態度等一切情狀，量處如主文所示之刑，就罰金
    刑併為易服勞役之折算標準。至扣案之土製爆裂物1 枚，為
    違禁物，應依刑法第38條第1 項第1 款之規定宣告沒收。
據上論斷，應依刑事訴訟法第299 條第1 項前段，槍砲彈藥刀械
管制條例第7 條第4 項、刑法第11條前段、第59條、第42條第2
項、第38條第1 項第1 款，罰金罰鍰提高標準條例第2 條，現行
法規所定貨幣單位折算新台幣條例第2 條，判決如主文。
本案經檢察官葉容芳到庭執行職務。
中　　華　　民　　國　　94　　年　　11　　月　　17　　日
                  刑事第五庭  審 判 長 法  官  石家禎
                                       法  官  楊文廣
                                       法  官  李宜娟
以上正本證明與原本無異。
如不服本判決應於收受本判決送達後10日內向本院提出上訴書狀
，其未敘述上訴理由者，並得於提起上訴後10日內向本院補提理
由書狀（均須按他造當事人之人數附繕本）「切勿逕送上級法院
」
中　　華　　民　　國　　94　　年　　11　　月　　18　　日
                                       書記官  林香如
附錄本判決論罪科刑法條：
槍砲彈藥刀械管制條例第7 條第4 項
未經許可，持有、寄藏或意圖販賣而陳列第1 項所列槍砲、彈
藥者，處5 年以上有期徒刑，併科新台幣1 千萬元以下罰金。
